臺灣高等法院刑事附帶民事訴訟判決　　　94年度附民字第30號
　　原　　　告　萬達國際有限公司
　　法定代理人　甲○○
　　訴訟代理人　丙○○
　　被　　　告　丁○○
　　　　　　　　乙○○
　　共　　　同
　　訴訟代理人　劉桂君律師
上列被告因本院92年度上易字第3335號詐欺案件，經原告提起附
帶民事訴訟，請求損害賠償，本院判決如下：
    主  文
原告之訴及假執行之聲請均駁回。
    事  實
甲、原告方面：
一、聲明：
(一)被告應連帶給付原告新台幣（下同）二百四十八萬二千八百
    七十八元及自本訴狀繕本送達翌日起至清償日止，按年息百
    分之五計算之利息。
(二)願供擔保，請求宣告假執行。
二、陳述：
(一)被告丁○○係台北縣泰山鄉○○路134巷18號立鑫鋼鐵工業
    有限公司（以下簡稱立鑫公司）之負責人，另被告乙○○則
    在立鑫公司擔任財務、會計及訂貨之工作，二人基於概括之
    犯意，共同意圖為自己不法之所有，明知立鑫公司於民國89
    年間已陷入財務困難之窘境，無法支付廠商之訂貨、委託加
    工及運送費用，詎竟自89年底起，迄90年6月間止，連續向
    各廠商訂購鋼板等貨物或委託運送及加工，並簽立遠期支票
    清償，然支票屆期後均遭退票，被告二人將上開所得貨物低
    價轉售予其他廠商獲取現金後逃逸無蹤，而被告用以給付運
    送費用交付與原告之支票二紙均無法兌現，合計積欠原告新
    台幣（以下同）二百四十八萬二千八百七十八元，被告共同
    詐欺之犯行，業經判處徒刑在案。
(二)按因故意或過失，不法侵害他人之權利者，負損害賠償責任
    ，民法第一百八十四條第一項前段定有明文，查被告二人詐
    欺之犯行罪證確鑿，業經判處徒刑在案，從而原告所遭受二
    百四十八萬二千八百七十八元之損害，被告自負有連帶賠償
    之義務。
(三)證據：提出支票及退票理由單各二張、應收帳款明細表一張
    等影本。
乙、被告方面：
一、聲明：
(一)原告之訴駁回。
(二)如受不利之判決，願供擔保請求宣告免為假執行。
二、陳述：
(一)被告否認有詐欺犯行，自無侵權行為可言。又立鑫公司雖積
    欠原告公司運費，後因公司週轉不靈倒閉，實非得已，原告
    主張被告等詐欺，請求損害賠償，並無理由。
(二)按因侵權行為所生之損害賠償請求權，自請求權人知有損害
    及賠償義務人時起，二年間不行使而消滅，民法第197條定
    有明文。查被告並無侵權行為之事實。退步言之，本件原因
    事實發生於90年間，原告遲至94年3月始提起本件訴訟，已
    逾二年時效，被告為時效抗辯。
    理  由
一、本件原告主張之事實，業經刑事判決認定在案，自堪信為真
    實。惟按因侵權行為所生之損害賠償請求權，自請求權人知
    有損害及賠償義務人時起，二年間不行使而消滅。自有侵權
    行為時起，逾十年者亦同；消滅時效，自請求權可行使時起
    算。民法第一百二十八條前段、第一百九十七條分別定有明
    文。而所謂請求權可行使時，乃指權利人得行使請求權之狀
    態而言；至於義務人實際上能否為給付，則非所問，有最高
    法院六十三年度臺上字第一八八五號判例要旨可資參照。依
    原告之主張，被告為給付原告本件運費所交付與原告之二紙
    支票，經原告分別於90年7月4日、90年8月1日提示均遭退票
    ，此有原告所提支票及台北市票據交換所退票理由單各二張
    在卷足憑，是時原告即已知有損害及賠償義務人為被告二人
    ，依侵權行為損害賠償請求權二年之時效期間計算，則原告
    至遲應於92年7月4日、92年8月1日前提起訴訟，惟原告遲至
    二年時效屆滿後之94年3月2日始提起本件附帶民事訴訟，此
    有刑事附帶民事起訴狀附卷可稽，顯已逾二年之時效期間。
    按民法第144條第1項規定，時效完成後，債務人得拒絕給付
    。本件原告主張之侵權行為損害賠償請求權時效既已完成，
    被告提出時效消滅之抗辯而拒絕給付，自屬有據。綜上，
    本件原告附帶提起之民事訴訟為無理由，應予駁回，其假執
    行之聲請，失所附麗，應併予駁回。
二、據上論斷，應依刑事訴訟法第502條第1項後段，判決如主文
    。
中    華  　民    國    94    年     8 　  月    25   日
                  刑事第十五庭審判長法  官  蔡永昌
                                    法  官  蔡國在
                                    法  官  張正亞
以上正本證明與原本無異。
如不服本判決，應於收受送達後十日內向本院提出上訴書狀，其
未敘述上訴之理由者並得於提起上訴後十日內向本院補提理由書
（均須按他造當事人之人數附繕本）。
                                    書記官  鄭信昱
中　　華　　民　　國　　94　　年　　8 　　月　　25　　日
